臺灣臺中地方法院民事裁定　100年度抗字第123號
抗　告　人　何吳素美
兼訴訟代理人　何松餘
相　對　人　廖永
　　　　　　廖春田
　　　　　　廖春龍
　　　　　　廖宗田
　　　　　　廖秀鳳
　　　　　　林廖秀美
　　　　　　廖秀滿
　　　　　　廖秀梅
　　　　　　游廖秀英
上列當事人間再審之訴事件，抗告人不服本院臺中簡易庭於民國
100年3月25日所為裁定（100年度中再簡字第2號），提起抗告，
本院裁定如下：
    主    文
抗告駁回。
抗告程序費用新臺幣壹仟元由抗告人負擔。
    理    由
一、抗告意旨略以：本院99年度中簡字第1號民事判決（下稱原
    確定判決），係法院違背憲法規定所作判決，並不適用上訴
    程序；抗告人於該判決作成後5年內之民國99年12月17日提
    起再審之訴，與民事訴訟法第500條第2項但書規定並無違背
    ，自屬合法；原裁定以抗告人提起再審之訴，已逾法定不變
    期間為由，予以裁定駁回，顯屬違誤，應予廢棄等語。【抗
    告人其餘抗告意旨，詳如抗告人提出之民事抗告聲請狀及民
    事抗告補充理由狀所載（參見本院卷第6、7、22至25頁）】
    。
二、按再審之訴，應於30日之不變期間內提起。前項期間，自判
    決確定時起算，判決於送達前確定者，自送達時起算；其再
    審之理由發生或知悉在後者，均自知悉時起算。但自判決確
    定後已逾五年者，不得提起。再審之訴不合法者，法院應以
    裁定駁回之。民事訴訟法第500條第1、2項、第502條第1項
    分別定有明文。又當事人以有同法第496條第1項第1款適用
    法規顯有錯誤之情形提起再審之訴，應認此項理由於裁判送
    達時當事人即可知悉，故計算是否逾30日之不變期間，應自
    裁判確定時起算，無同法第500條第2項但書再審理由知悉在
    後之適用，最高法院著有70年臺再第212號判例意旨可資參
    照。經查：
  (一)原確定判決係於99年9月30日送達抗告人，業經本院調取該
    案卷，核閱其內之送達證書無誤，則抗告人對該判決之上訴
    期間，自判決送達翌日（即99年10月1日）起算，扣除在途
    期間3日，至99年10月25日即已屆滿（按該上訴期間末日原
    為99年10月23日，惟該日及翌日為星期六、日，均為休息日
    ，依民法第122條規定，應以休息日之次日即99年10月25日
    代之），抗告人既未於上訴期間內對該判決提起上訴，該判
    決於99年10月25日即已確定。
  (二)次查，抗告人係以原確定判決有民事訴訟法第496條第1項第
    1款及第13款所定再審理由，於99年12月17日，對該確定判
    決提起再審之訴，此有抗告人提出之民事再審聲請狀，附原
    審卷可稽。惟原確定判決有無民事訴訟法第496條第1項第1
    款之適用法規顯有錯誤情形，抗告人在99年9月30日收受該
    判決正本送達時，即可知悉，揆諸前揭判例意旨，抗告人以
    原確定判決適用法規顯有錯誤為由，提起再審之訴，是否超
    過30日之不變期間，應自該判決確定時即99年10月25日起算
    ，抗告人遲至99年12月17日始提起再審之訴，自已逾期。又
    抗告人另主張原確定判決具有同法第496條第1項第13款所定
    再審理由，係以該判決未斟酌其提出之農舍拆除遺跡照片、
    光碟及土地買賣契約，致其受不利益判決為據，此觀抗告人
    所具民事再審聲請狀事實及理由第貳項第三點記載：上述證
    物「於聲請起訴案、中簡1號案檔案卷可考」等語即明。然
    則，姑且不論上述證物既經抗告人在原確定判決作成前之訴
    訟程序中提出，與前揭條款規定「當事人發現未經斟酌之證
    物或得使用該證物」，係指在前訴訟程序不知有該證物，現
    始知之，或雖知有此而不能使用，現始得使用者，已非相符
    ；且原確定判決對於上述證物已否斟酌，抗告人在收受該判
    決正本送達時，即得知悉，則其依據同法第496條第1項第13
    款規定所提再審之訴有無逾期，仍應自該判決確定時起算，
    抗告人既在上開判決確定超過30日後，始提起再審之訴，顯
    逾同法第500條第1項所定30日之不變期間，亦非合法。
  (三)抗告意旨雖以：抗告人係在原確定判決作成後5年內提起本
    件再審之訴，故符合民事訴訟法第500條第2項但書規定，未
    逾法定不變期間等語。惟民事訴訟法第500條第2項但書所定
    「但自判決確定後已逾5年者，不得提起」，係針對當事人
    在判決確定後始發現或知悉再審理由之情形，提起再審之訴
    之期間所作規定；至本件抗告人所指原確定判決適用法規顯
    有錯誤，及未斟酌其所提證物之情形，其在收受該判決正本
    送達時既均已知悉，故其並非在該判決確定後，始發現或知
    悉原確定判決有其所稱同法第496條第1項第1款及第13款之
    再審理由，依上說明，本件自無同法第500條第2項但書規定
    之適用，故抗告人主張其提起本件再審之訴，係在原確定判
    決作成後5年之內，故未逾期云云，自非可採。至抗告人提
    出之民事抗告聲請狀及抗告補充理由狀內所載其餘抗告理由
    （參見本院卷第6、7、22至25頁），均係指摘原確定判決有
    何適用法規顯有錯誤之情形，惟抗告人所提再審之訴，既因
    逾期而不備合法要件，本院對原確定判決有無抗告人主張之
    再審理由，已無審酌必要，附此敘明。
三、綜上所述，抗告人對原確定判決所提本件再審之訴，已逾民
    事訴訟法第500條第1項所定不變期間，自非合法，原裁定以
    此為由，駁回抗告人所提再審之訴，並無違誤，抗告人指摘
    原裁定不當，求為廢棄原裁定，為無理由，應予駁回。
四、依民事訴訟法第436條之1第3項、第495條之1第1項、第449
    條第1項、第95條、第78條、第85條第1項，裁定如主文。
中    華    民    國  100    年    6    月    17     日
                  民事第二庭    審判長法官 王  銘
                                      法官 蔡建興
                                      法官 鍾啟煒
正本係照原本作成。
僅得以適用法規顯有錯誤為理由再為抗告。
中    華    民    國  100    年    6    月    20     日
                                書記官